【裁判字號】    90,交上易,1243
【裁判日期】    900906
【裁判案由】    過失傷害
【裁判全文】
臺灣高等法院臺南分院刑事判決          九十年度交上易字第一二四三號      Ｇ
      上  訴  人
      即  被  告  甲  ○  ○
右上訴人因過失傷害案件，不服臺灣嘉義地方法院八十九年度交易字第二三六號中華
民國九十年四月四日第一審判決（起訴案號：臺灣嘉義地方法院檢察署八十九年度偵
字第三九一０號），提起上訴，本院判決如左：
      主      文
上訴駁回。
      事      實
一、甲○○於民國八十九年五月十二日下午二時許，駕駛車牌號碼Ｙ六─三二八三號
    自用小客車，沿嘉義市○○路由南往北方向行駛，途經共和路與民樂街交岔路口
    ，依規定應注意行經無號誌之交岔路口時，左方車應暫停讓右方車先行，而依當
    時日間天候晴、路面乾燥、無缺陷、無障礙物、視距良好等情，又無不能注意之
    情事，竟疏未注意讓右方車先行，適有乙○○騎乘車牌號碼ＬＺＷ－二九三號重
    型機車沿嘉義市○○街由東往西方向行駛至該路口處，亦疏未注意行經無號誌之
    交岔路口時，應減速慢行之規定，兩車因而在交岔路口，由乙○○所騎乘之機車
    撞擊甲○○之自用小客車右後車門，致乙○○人車倒地，因此而受有右側脛骨上
    端骨折之傷害。甲○○於肇事後，在未為有偵查權限之機關或公務員發覺前，即
    向接獲報案前往現場處理之嘉義市警察局第二分局興中派出所警員自首而接受裁
    判。
二、案經乙○○訴由嘉義市警察局第二分局報請臺灣嘉義地方法院檢察署檢察官偵查
    起訴。
      理      由
一、訊據上訴人即被告甲○○固不否認於上開時、地駕車肇事致被害人乙○○受傷，
    惟矢口否認有過失，辯稱：伊當時所駕駛之自用小客車已行駛過該路口之中心點
    ，故本件車禍應係被害人乙○○未減速讓伊先行，致撞擊上開自用小客車之右後
    車門，伊無過失等語。
二、惟查：右揭事實，業據被害人乙○○迭於警訊、偵查中及原審審理時指述綦詳，
    並有道路交通事故調查報告表乙份及事故現場照片五幀在卷可資佐證，而被害人
    乙○○因撞擊致受有右側脛骨上端骨折之事實，亦有診斷證明書一紙在卷可憑。
    事證已甚明確，被告雖以前詞置辯，經查：
    （一）被告於警訊中供稱：「：：：我行駛至該路口時，我有先看左邊有無來車
          ，然後再看右邊有無來車時，就發現乙○○之來車，但已來不及閃開，被
          乙○○撞到我的右後側車門」等語（見警卷第一頁背面），又參以被告於
          原審審理時自承其行駛至該肇事路口時並未先停下來等語，顯見被告當時
          未「暫停」察看左右有無來車始行通過乙情，要屬確定；再依卷附道路交
          通事故調查報告表之警繪現場圖及現場照片所示，被告於肇事時係自共和
          路由南往北方向行駛，而被害人乙○○係自民樂街由東往西方向行駛，則
          被告及被害人於行經共和路與民樂街之交岔路口時，則乙○○係右方來車
          ，而被告為左方來車，亦堪認定，是被告既係左方來車，然於經過該路口
          時，不惟未暫停讓右方來車先行，甚且未優先察看右方有無來車，以致肇
          事，再依肇事現場圖及現場照片所示，肇事地點在民樂街之中心點，而洪
          立忠係撞到被告之右後側車門，顯見被告之自小客車尚未通過該路口之中
          心點，足見被告當時於行經無號誌之交岔路口時，未暫停讓右方車先行之
          過失甚明，被告上開所辯，尚難採信。
    （二）按行經無號誌之交岔路口時，左方車應暫停讓右方車先行，道路交通安全
          規則第一百零二條第一項第二款定有明文。依卷附道路交通事故調查報告
          表所載，本件肇事當時係日間天候晴、路面乾燥、無缺陷、無障礙物、視
          距良好，則被告並無不能注意之情事，詎仍疏未注意，未暫停讓右方車先
          行，以致被害人乙○○受有右側脛骨上端骨折之傷害，被告於本件車禍確
          有違反上述交通安全規則而有過失至明。次按刑法過失傷害罪，祇以加害
          人之有過失為致傷害之一原因為已足，不因被害人亦有過失而影響於犯罪
          之成立，但得審酌各方過失程度，為量刑輕重之標準（院字第六三一解釋
          參照）。又按行經無號誌之交岔路口時，應減速慢行，作隨時停車之準備
          ，道路交通安全規則第九十三條第一項第四款亦定有明文。而本件被害人
          所騎乘之上開重型機車於肇事時未減速反加速乙情，業據其供承明確在卷
          ，是被害人在行經該路口時，雖亦疏未注意減速慢行，作隨時停車之準備
          ，以避免事故之發生，而撞擊被告之前開自用小客車，而與有過失，然此
          仍不能解免被告應負之過失責任。
    （三）本件車禍經送請臺灣省嘉雲區車輛行車事故鑑定委員會及臺灣省車輛行車
          事故覆議鑑定委員會鑑定結果，均認：「甲○○駕駛自小客車，行經無號
          誌之交岔路口，左方車未讓右方車先行，為肇事主因。乙○○駕駛重機車
          ，行經無號誌之交岔路口，未減速慢行，為肇事次因」。有該委員會八十
          九年十一月十四日嘉鑑字第八九○九一五號鑑定意見書及九十年一月十一
          日府覆議字第八九二三四○號覆議意見書各一份附卷可參，是被告有上開
          過失行為，至為明確，又被害人係因本件車禍而受傷，已如前述，其與被
          告之過失行為間有相當因果關係。從而被告犯行洵堪認定。
三、查被告因過失而傷害人，核其所為係犯刑法第二百八十四條第一項前段之過失傷
    害罪。被告於肇事後，在未為有偵查權限之機關或公務員發覺前，即向接獲報案
    前往現場處理之嘉義市警察局第二分局興中派出所警員自首犯罪，並而接受本件
    裁判乙情，除據被告所自陳外，亦有該所車禍現場處理報告表乙紙在卷可按，其
    對於未發覺之犯罪自首而接受裁判，應依刑法第六十二條前段自首之規定減輕其
    刑。
四、原審審理結果，認被告罪證明確，適用刑法第二百八十四條第一項前段、第六十
    二條前段、第四十一條第一項，罰金罰鍰提高標準條例第一條前段、第二條，並
    審酌被告肇事後之態度、車禍所生之危害及尚未與被害人達成民事和解等一切情
    狀，量處拘役伍拾日，並諭知易科罰金以參佰元折算壹日，認事用法俱無不合，
    量刑亦稱妥適，被告上訴意旨仍執陳詞否認有過失，空言指摘原判決不當，並無
    可取，為無理由，應予駁回。
據上論斷，應依刑事訴訟法第三百六十八條，判決如主文。
本案經檢察官吳忠賢到庭執行職務。
中    華    民    國      九十      年      九      月      六          日
                                  臺灣高等法院臺南分院刑事第六庭
                                      審判長法官  楊    明    章
                                            法官  徐    宏    志
                                            法官  戴    勝    利
右正本證明與原本無異。
不得上訴。
                                      法院書記官  吳    銘    添
中    華    民    國      九十      年      九      月     十           日
附錄法條：
刑法第二百八十四條第一項前段：因過失傷害人者，處六月以下有期徒刑、拘役或五
                              百元以下罰金。


司法院資訊處製作；財團法人民間司法改革基金會備份。
